最高法院刑事判決　　　　　　　　　　　　　　　八十八年度台上字第一二六一號
　　上　訴　人　甲○○
　　選任辯護人　呂傳勝律師
　　上　訴　人　乙○○
右上訴人等因妨害自由案件，不服台灣高等法院中華民國八十七年十一月四日第二審
更審判決（八十七年度重上更(三)字第一三八號，起訴案號：台灣台北地方法院檢察署
八十三年度偵字第二八四四號），提起上訴，本院判決如左：
    主  文
原判決撤銷，發回台灣高等法院。
    理  由
本件原判決認定上訴人甲○○因其遠親陳創義欠其票款新台幣（下同）二百九十六萬
三千四百二十元未償，上訴人乙○○亦持甲○○向其調現之七十二萬餘元支票催討無
著。甲○○因而心生不滿，遂於民國八十二年十月中旬，在桃園市不詳地點，與乙○
○謀議，以綁架陳創義之方式索債，並允以事成後給予四成報酬。二人旋基於犯意之
聯絡，共同於不詳之時、地指使另四名姓名、年籍不詳之成年男子以綁架方式索債。
該四名男子受指使後便帶刀器、木棍等物，於八十三年一月二十一日下午十七時許
，至台北縣新店市○○路三○四號陳創義經營之麵店押走陳某，該四人挾持陳創義上
車後即逼令陳宇順按彼等之指示駕車，輾轉至同縣三峽鎮日月洞、鶯歌鎮某處、林口
鄉某廢棄工廠及桃園縣南崁地區之汽車旅館等地，私行拘禁並毆打陳創義（未經告訴
），恐嚇將加以殺害逼其電話親友籌款二百萬元還債各等情。因而撤銷第一審判決，
改判仍論處上訴人等共同私行拘禁罪刑，固非無見。
惟查：(一)有罪之判決書，須將法院依職權認定之犯罪事實翔記於事實欄，然後於理由
內逐一說明其憑以認定之證據，使事實與理由兩相一致，始稱適法；倘若事實已有記
載，而理由論證未臻周全，或理由說明與事實記載或卷內證據資料，不相符合互生齟
齬，均屬判決理由矛盾之違法，按諸刑事訴訟法第三百七十九條第十四款後段規定，
為判決當然違背法令，足以構成撤銷之原因。原判決認定上訴人等指使四名姓名、年
籍不詳之成年男子至陳創義經營之麵店押走陳某等情，於理由內係引用陳創義於警訊
、偵查及審理中之指述為論處罪刑證據之一。但陳創義於警訊時供稱：「八十三年一
月二十一日十九時許，在自己開設之保全牛肉麵店內工作時，突然有五名年籍不詳男
子分持刀棍強行押我上車」（見偵查卷第四頁）；於檢察官訊問時供稱：「押我的有
四個人」（見偵查卷第三十三頁）；於第一審審理時供稱：「當天近六點時，先五人
進店吃麵，……後來店內五人拿刀棍押我入車內」（見第一審卷第二十八頁背面）。
陳創義所供持刀棍妨害其自由者，於警訊及第一審審理時供稱有五人，但於偵查中則
陳稱有四人。原判決未敘明其證據取捨之理由，皆採為論處上訴人等犯罪之證據，揆
諸首揭說明，難認適法。(二)甲○○於八十三年一月二十三日之警訊中雖供稱：教唆乙
○○強行擄走陳創義並恐嚇交付二百萬元云云。但當日移送檢察官偵查時供陳將支票
交給乙○○委託其處理外，矢口否認教唆乙○○擄走陳創義及恐嚇交出金錢情事。其
後偵查中亦均否認其事，並稱警訊係出於刑求等語。則其於偵審中所供與警訊筆錄既
有不符，原判決未說明其取捨之依據，遽以警訊中所供即認上訴人二人於八十二年十
月間在不詳地點謀議以綁架方式索債，自屬理由不備。上訴意旨執以指摘原判決不當
，非無理由，應認仍有發回更審之原因。其不另為無罪諭知之恐嚇取財罪部分，基於
審判不可分原則，應併予發回。
據上論結，應依刑事訴訟法第三百九十七條、第四百零一條，判決如主文。
中      華      民      國    八十八    年      三      月     十八     日
                              最高法院刑事第九庭
                                  審判長法官  吳  雄  銘
                                        法官  羅  一  宇
                                        法官  池  啟  明
                                        法官  石  木  欽
                                        法官  王  憲  義
      右正本證明與原本無異
                                              書  記  官
中      華      民      國    八十八    年      三      月    二十二    日
